【裁判字號】    98,勞簡上,80
【裁判日期】    990512
【裁判案由】    給付工資等
【裁判全文】
臺灣臺北地方法院民事判決            98年度勞簡上字第80號
上  訴  人  丙○○
訴訟代理人  李初東律師
複代理人    乙○○
被上訴人    岳陞投資開發有限公司
法定代理人  丁○○
上列當事人間請求給付工資等事件，上訴人對於中華民國98年10
月26日本院臺北簡易庭98年度北勞簡字第185 號第一審判決提起
上訴，本院於99年4月21日辯論終結，判決如下：
    主      文
上訴駁回。
第二審訴訟費用由上訴人負擔。
    事實及理由
一、上訴人起訴主張伊自國97年3 月19日起受僱於被上訴人，迄
    98年4 月28日經被上訴人要求於同月底離職。離職前伊平均
    工資為新臺幣（下同）2 萬2000元，被上訴人終止勞動契約
    後尚短付伊未休特別假4 日工資2900元、20日預告期間工資
    1 萬4667元、資遣費1 萬2834元。又被上訴人未依就業保險
    法規定為伊投保就業保險，致伊遭解僱後未能申領失業給付
    。被上訴人違反就業服務法之保護他人法律，應依民法第
    184 條第2 項規定，賠償上訴人原可領取6 個月，按每月投
    保薪資2 萬2000元六成計算之失業給付共計7 萬9200元。爰
    依兩造間勞動契約法律關係及民法第184 條第2 項規定，訴
    請被上訴人給付上開短付之未休特別假工資、預告期間工資
    、資遣費及損害賠償金合計10萬9634元等情。
二、原審判命被上訴人給付上訴人1 萬4887元（含未休特別假4
    日工資2933元、預告期間工資1 萬2467元、資遣費1 萬2320
    元，扣除已付資遣費1 萬2833元），及自98年7 月30日起至
    清償日止按年息5%計算之利息，而駁回上訴人其餘請求。上
    訴人就原審駁回其依民法第184 條第2 項請求被上訴人賠償
    7 萬9200元部分，聲明不服，提起上訴，其上訴聲明為：(一)
    原判決關於駁回上訴人損害賠償請求（7 萬9200元）部分廢
    棄；(二)上開廢棄部分，被上訴人應再給付上訴人7 萬9200元
    ，及自98年7 月30日起至清償日止，按年息5%計算之利息。
三、被上訴人則辯稱上訴人初到職即以其欠稅50多萬元為由，央
    請被上訴人勿為其投保勞健保，避免遭法院強制執行，被上
    訴人應其所請而未為其投保，應不負賠償責任，且上訴人亦
    未證明其符合請領失業給付之要件，其請求被上訴人賠償失
    業給付之損害為無理由等語，並聲明請求駁回其上訴。
四、經查：
  (一)上訴人僅就未能領取失業給付之損害賠償請求敗訴部分，提
    起上訴，是本件上訴程序僅就此範圍審理，先予敘明。
  (二)上訴人指稱被上訴人未為其投保就業保險，係違反保護他人
    之法律，應依民法第184 條第2 項規定，賠償上訴人未能領
    取失業給付之損害。惟按民法第184 條第2 項雖規定「違反
    保護他人之法律，致生損害於他人者，負賠償責任」，然此
    項侵權責任之成立，以行為人違反保護他人法律之行為具備
    違法性，且無違法阻卻事由，為其要件。依就業保險法第5
    條第1 項、第6 條第3 項規定，雇主或投保單位應於勞工到
    職日，為所屬勞工申報參加就業保險。此規定旨在保障勞工
    失業一定期間之基本生活，雇主違反此規定，未為所屬勞工
    投保就業保險，雖可認係違反保護他人之法律，惟雇主未為
    勞工投保，若是基於勞工之請求，本於「得被害人同意所為
    財產法益之侵害得阻卻違法」之法理，雇主自不成立民法第
    184 條第2 項所定之侵權責任。被上訴人辯稱上訴人到職之
    初，即以其欠稅50餘萬元為由，央請被上訴人勿為其投保，
    以免遭法院強制執行等情，與證人即被上訴人前職員甲○○
    到庭具結所證：「公司是97年4 月1 日成立，同時成立勞健
    保投保單位，因為會既還沒有到職，所以暫時由我代理，當
    時有徵詢每個員工的投保資格與身分，負責人告訴我原告（
    即上訴人）因為有稅務的問題無法投保，我在私底下有問過
    丙○○，她告知她以前開設的餐廳有欠稅五十至六十萬元，
    所以無法參加公司勞保、健保」等語相符。證人甲○○作證
    時與被上訴人並無僱傭關係，且於供前具結，應無甘冒偽證
    處罰以迴護被告之情。又本院向財政部臺北市國稅局查詢上
    訴人之欠稅狀況，經該局函覆：至99年3 月15日止，確有以
    上訴人為負責人之獨資營利事業「佐渡島餐坊」，欠繳6 筆
    稅款，金額共計48萬7914元，有該覆函在卷可稽（見本院卷
    第44頁），亦核與甲○○所證情節相符。而上訴人經營餐坊
    欠繳稅款之事，並非外人所能得知，衡情若非上訴人告知，
    證人應無得知之理。可見證人甲○○上詞所證，應屬非虛。
    上訴人據以辯稱係因上訴人請求，始未為其投保等情，堪予
    採信。則被上訴人未為上訴人申辦就業保險，係基於被上訴
    人之請求，依諸前揭說明，自不能課上訴人民法第184 條第
    2 項所定之侵權責任。從而，上訴人依上開侵權行為之規定
    請求被上訴人賠償未能領取失業給付之損害7 萬9200元，自
    不應准許。原審駁回上訴人此部分請求，核無違誤。上訴意
    旨指摘原判決不當，求予廢棄改判，為無理由，應予駁回。
五、據上論結，本件上訴為無理由，依民事訴訟法第436 條之1
    第3 項、第449 條第1 項、第78條，判決如主文。
中    華    民    國    99    年    5     月    12    日
                  勞工法庭    審判長法  官  丁蓓蓓
                                    法  官  魏式瑜
                                    法  官  黃明發
以上正本係照原本作成。
本判決不得上訴。
中    華    民    國    99    年    5     月    12    日
                                    書記官  陳怡如

司法院資訊處製作；財團法人民間司法改革基金會備份。
